【裁判字號】    95,交上訴,43
【裁判日期】    950825
【裁判案由】    公共危險等
【裁判全文】
臺灣高等法院高雄分院刑事判決        95年度交上訴字第43號
上  訴  人
即  被  告  乙○○
                    現另案於臺灣高雄監獄執行中
上列上訴人因公共危險等案件，不服臺灣高雄地方法院95年度交
訴字第11號中華民國95年5 月11日第一審判決（起訴案號：臺灣
高雄地方法院檢察署94年度偵字第27590 號），提起上訴，本院
判決如下：
    主  文
上訴駁回。
    事  實
一、乙○○前於民國91年間因違反毒品危害防制條例案件，經臺
    灣高雄地方法院判處有期徒刑7 月確定，於92年11月8 日縮
    刑期滿執行完畢。猶不知警惕，於94年11月7 日上午8 時25
    分，騎乘車牌號碼ZXP-237 號輕型機車，沿高雄縣鳳山市○
    ○街11巷由南往北方向行駛，途經文殿街11巷與文殿街交叉
    路口欲右轉文殿街時，因剎車失控而侵入文殿街由東往西方
    向車道，而與甲○○所騎乘沿文殿街由東往西方向行駛之車
    牌號碼TSC-243 號輕型機車發生擦撞，致甲○○人車倒地後
    受有右踝、右膝外挫傷併右下肢跛行、左肩關節韌帶扭挫傷
    併腫痛、下唇挫傷等傷害（乙○○被訴過失傷害部分，業經
    原審判決公訴不受理確定）。乙○○明知駕駛動力交通肇事
    致人受傷後，應對之為適當之救護，不得為逃逸行為，竟於
    見甲○○人車倒地後，已可預見甲○○有受傷之可能，竟僅
    在現場停留約10餘分鐘，並未上前查看甲○○之傷勢，亦未
    採取任何適當之安全救護措施或報警處理，且未留下任何聯
    絡資料，即基於肇事逃逸之犯意，將其所騎乘之機車牽離現
    場而逃逸。嗣經現場附近工地工人，記下肇事機車車號提供
    警方查察，始循線查獲乙○○。
二、案經甲○○訴由高雄縣政府警察局鳳山分局報告臺灣高雄地
    方法院檢察署檢察官偵查起訴。
    理  由
一、訊據上訴人即被告乙○○（以下簡稱被告）固不否認於上開
    時、地，騎乘車牌號碼ZXP-237 號輕型機車與告訴人甲○○
    發生交通事故，惟矢口否認有肇事逃逸犯行，辯稱：「事發
    後伊留在現場等候約10多分鐘，警察沒有來處理，因伊機車
    損壞，所以牽去附近之車行修理，伊離開前有向將甲○○扶
    起來的人說，請他向甲○○說伊要先把機車牽去修理再回來
    ；等伊再回到現場，現場已經處理完畢沒有人」云云。
二、經查：
  (一)被告於94年11月7 日上午8 時25分，騎乘車牌號碼ZXP-237
    號輕型機車，在高雄縣鳳山市○○街11巷、文殿街口，因侵
    入文殿街由東往西方向車道，與甲○○騎乘之車牌號碼TSC-
    243 號輕型機車發生擦撞事故，致甲○○人車倒地受有右踝
    、右膝外挫傷併右下肢跛行、左肩關節韌帶扭挫傷併腫痛、
    下唇挫傷等傷害，後被告僅在現停留約10餘分鐘，惟並未上
    前查看甲○○之傷勢，亦未採取任何適當之安全救護措施或
    報警處理，且未留下任何聯絡資料，即將其所騎乘之機車牽
    離現場之事實；業據證人即告訴人甲○○於偵訊、原審分別
    證稱：「當時伊機車的車籃整個被撞凹下去，伊腳踝、膝蓋
    、大腿都有受傷；當時伊確定沒有看到乙○○，等到伊問旁
    邊的人，對方如何時，結果別人跟伊對方早就跑掉了」（見
    94偵27590 號卷第15頁）、「車禍發生後，是旁邊工地裡面
    的人出來幫伊，把伊跟車扶到路邊去，當時伊有抬頭問幫助
    伊的人說，對方有無受傷，幫伊的人就告訴伊說對方已經跑
    掉了；伊有在現場等交通警察到場，大約等20分鐘左右，警
    察來後，有在現場拍照，並問伊車禍經過及對方車號，伊不
    清楚對方車號，是現場幫伊的人有記下車號，當場告訴警察
    ；從車禍發生到伊離開現場，伊沒有看到乙○○，乙○○也
    沒有來查看伊的傷勢」（見原審卷第49至51頁）等語明確，
    並有道路交通事故現場圖、道路交通事故調查報告表、現場
    相片、大和診所診甲○○診斷證明書在卷可憑（見警卷第5
    至12頁）；且參酌被告於本院亦自承：「當時伊沒有叫救護
    車，也沒有問對方是否要叫救護車，伊要走時也沒有跟對方
    講」等語（見本院卷第26頁），及甲○○就被告過失害部分
    ，在未要求被告賠償情況下即於原審撤回告訴等情（見原審
    卷第51頁），應認甲○○上開證述並無誇大或不實之處，應
    屬可信。至於被告於本院審理時始辯稱：「伊離開前有向將
    甲○○扶起來的人說，請他向甲○○說伊要先把機車牽去修
    理」云云，明顯與甲○○上開證述，及被告於原審陳稱：「
    當時剛好有朋友經過，叫伊把機車牽去修理」等語不符，自
    不足採信。
  (二)本件車禍事故發生時，甲○○有人車倒地之情形，業如前述
    ，被告自可預見甲○○有因本件車禍事故受傷之可能。則被
    告既已預見甲○○有受傷之可能，不僅未上前查看甲○○之
    傷勢，亦未採取任何適當之安全救護措施或報警處理，復未
    留下任何聯絡資料，即將其所騎乘之機車牽離現場離去，其
    自有肇事逃逸之犯意無訛。
  (三)綜上所述，被告上開辯解，為事後圖卸刑責之詞，不足採信
    。本件事證已明，被告犯行洵堪認定。
三、論罪及維持原判決之理由─
  (一)核被告所為，係犯刑法第185 條之4 之肇事逃逸罪。被告前
    於91年間因違反毒品危害防制條例案件，經臺灣高雄地方法
    院判處有期徒刑7 月確定，於92年11月8 日縮刑期滿執行完
    畢，有上開臺灣高等法院被告前案紀錄表可按，其受有期徒
    刑執行完畢，5 年以內再故意犯本件有期徒刑以上之罪，不
    論依修正前之刑法第47條，或修正後之刑法第47條第1 項之
    規定，均構成累犯，對被告而言並無有利或不利之情形，自
    不生新舊法比較之問題，應逕依修正前之刑法第47條，論以
    累犯，並加重其刑。
  (二)原判決認被告罪證明確，因而適用刑法第185 條之4 、修正
    前刑法第47條之規定，並審酌被告於肇事致他人受傷後，竟
    貿然離去，置傷者及賠償責任於不顧，實有非是，且其犯後
    並未坦然認錯表現悔意，態度非佳，以及其犯罪之手段、所
    生危害等一切情狀，量處有期徒刑10月。經核原判決認事用
    法均無不合，量刑亦屬妥適。被告否認犯罪，提起上訴，為
    無理由，應予駁回。
四、被告被訴過失傷害部分，業經原審判決公訴不受理確定，併
    此說明。
五、適用之法律：刑事訴訟法第368 條。
本案經檢察官姜麗儒到庭執行職務。
中    華    民    國    95    年    8     月    25    日
                  刑事第七庭    審判長法  官  莊飛宗
                                      法  官  黃憲文
                                      法  官  曾逸誠
以上正本證明與原本無異。
如不服本判決應於收受本判決後10日內向本院提出上訴書狀，其
未敘述上訴理由者，並得於提起上訴後10日內向本院補提理由書
狀（均須按他造當事人之人數附繕本）「切勿逕送上級法院」。
中    華    民    國    95    年    8     月    25    日
                                      書記官  黃富美
附錄本判決論罪科刑法條：
刑法第185 條之4 ：
駕駛動力交通工具肇事，致人死傷而逃逸者，處6 月以上5 年以
下有期徒刑。


司法院資訊處製作；財團法人民間司法改革基金會備份。
